臺灣嘉義地方法院民事簡易判決
109年度嘉簡字第816號
原      告  謝清秀  
被      告  雅麗緻建設有限公司

法定代理人  吳劍峰  
受告知人    曾敬叡  
            蔡佳容  
上列當事人間請求拆除地上物等事件，本院於民國110年10月15
日言詞辯論終結，判決如下：
    主  文
原告之訴駁回。
訴訟費用由原告負擔。
    事實及理由
壹、程序方面：
　　按訴訟繫屬中為訴訟標的之法律關係，雖移轉於第三人，於
    訴訟無影響。第一項情形，第三人未參加或承當訴訟者，當
    事人得為訴訟之告知；當事人未為訴訟之告知者，法院知悉
    訴訟標的有移轉時，應即以書面將訴訟繫屬之事實通知第三
    人，民事訴訟法第254條第1項、第3項分別定有明文。經查
    ，原告起訴主張被告為門牌號碼嘉義縣○○鄉○○村○○○0000號
    建物（下稱7-10號建物）之所有權人，因該建物之增建如嘉
    義縣大林地政事務所（下稱大林地政）民國110年4月20日複
    丈成果圖（下稱附圖）編號A、B、C、D部分之地上物（下各
    稱編號A、編號B、編號C、編號D，合稱系爭地上物）無權占
    用原告所有坐落嘉義縣○○鄉○○段0000地號土地（下稱系爭土
    地），請求被告拆除系爭地上物並返還占用土地予原告。雖
    被告於本件訴訟繫屬中之109年12月11日以買賣為登記原因
    ，將該建物所有權移轉登記予受告知人曾敬叡、蔡佳容，然
    受告知人曾敬叡、蔡佳容經本院書面通知本件訴訟繫屬之事
    實後，並無聲請承當訴訟，故依前開規定，於本件訴訟無影
    響，是被告仍為本件當事人，先予敘明。
貳、實體方面：
一、原告主張：原告向被告買受系爭土地與其上門牌號碼嘉義縣
    ○○鄉○○村○○○000號建物（下稱7-9號建物），相鄰系爭土地
    之同段92-2地號土地（下稱92-2地號土地）及坐落其上7-10
    號建物為被告所有（92-2地號土地與7-10號建物，均已於10
    9年12月11日以買賣為原因移轉登記予曾敬叡、蔡佳容）。
    原告曾向被告反應希望被告於92-2地號土地範圍內興建圍牆
    ，不允許被告占用原告系爭土地，嗣被告一再溝通協調，原
    告方附條件同意被告興建系爭圍牆，兩造達成以下協議：「
    ㈠被告建造圍牆前，必須於原告牆面以防水漆施作保護防水
    滲透處理。㈡原告被告各自出一片磚之寬度土地約15公分建
    造圍牆，編號A－D均建造圍牆，編號A、編號B為同一段，高
    度約180公分、編號C高度約240公分、編號D高度約180公分
    。㈢被告建造圍牆時，應於地面延伸鋼筋水泥，搭建板模以
    灌漿方式建造圍牆，以免牆壁因為沒有鋼筋而倒塌。㈣圍牆
    建造完成後，被告應於牆面貼磁磚，且應以二色磁磚凸顯原
    告、被告所有之圍牆界址」（下稱系爭圍牆增建約定）。
㈡、詎被告於建造系爭圍牆時，並未依照兩造約定之條件施作，
    如編號A部分未施作牆面、編號D部分也僅施作30公分矮牆，
    也未以二色磁磚區分兩造之牆面，且未於牆面延伸鋼筋，僅
    以磚塊堆疊方式施作。被告辯稱編號D部分僅施作矮牆係因
    為沒有足夠施工空間，顯為推卸之詞，被告既可以施作30公
    分高之矮牆，絕對可以依照原約定之條件施作編號D部分牆
    壁。被告施作牆壁時均未向原告說明，後經原告發現時，即
    向被告表示不同意其未依原約定條件施作圍牆，然被告均置
    之不理。因被告未依約履行，原告爰撤銷先前同意被告興建
    圍牆之意思表示，請求被告拆除無權占用系爭土地之系爭地
    上物。為此，爰依民法第767條第1項請求被告拆除系爭地上
    物，並將占用土地返還予原告等語。並聲明：㈠、被告應將
    坐落系爭土地如附圖所示編號A部分面積0.44平方公尺、編
    號B部分面積1.03平方公尺、編號C部分面積1.93平方公尺、
    編號D部分面積1.68平方公尺水泥磚造矮牆拆除，將上開土
    地返還予原告。㈡、願供擔保請准宣告假執行。
二、被告則辯以：原告7-9號建物與被告7-10號建物間因有縫隙
    會積水，兩造多次協調後，同意各自提供一部分土地興建共
    同壁圍牆，原告所主張之4個條件為兩造先前之協調內容，
    嗣後兩造又有重新協調，系爭圍牆之現況均為原告指揮被告
    如此施作，編號A部分地上物為原告當場指示被告施作，編
    號D部分原本也是要將圍牆建造至最北側，但因兩造之建物
    中間伸縮縫過於狹小，僅能建造到目前現況之高度，被告均
    有告知原告。並聲明：原告之訴駁回。
三、法院之判斷：
㈠、原告主張其為系爭土地之所有權人，兩造間有系爭圍牆增建
    約定，且被告並未依系爭圍牆增建約定之內容完整施作，業
    據原告提出系爭土地登記謄本為證（本院卷第9至11頁），
    復為被告所不爭執（本院卷第178、194頁），另被告所興建
    之系爭地上物有占用系爭土地如附圖編號A至D所示等情，亦
    有本院109年12月25日勘驗筆錄、現場照片及附圖可參（本
    院卷第53至71、81頁），均堪信為真實。
㈡、按所有人對於無權占有或侵奪其所有物者，得請求返還之，
    對於妨害其所有權者，得請求除去之，民法第767條第1項前
    段、中段定有明文。又按民法第767條第1項前段所規定之所
    有物返還請求權，須以占有所有物之人係無占有之合法權源
    者，始足當之；倘占有之人有占有之正當權源，即不得對之
    行使所有物返還請求權。
㈢、本件原告固主張因被告未完全依照系爭圍牆增建約定內容興
    建系爭圍牆，故原告撤銷系爭圍牆增建約定之同意，請求被
    告拆除系爭地上物云云，惟本件被告興建之系爭地上物占用
    系爭土地之原因，係因兩造間之系爭圍牆增建約定而來，在
    系爭圍牆增建約定仍有效存在時，即屬有權占有。原告自陳
    兩造並未約定在何種狀況下可撤銷同意被告興建系爭圍牆之
    意思表示等語（本院卷第193頁），原告主張因被告未依條
    件履行故要撤銷意思表示等語，自無所據。原告雖另主張原
    告以附條件同意被告建造系爭圍牆，被告因未依條件履行，
    原告據此撤銷同意等語（本院卷第141頁），惟經本院與原
    告確認後，原告稱所謂「附條件同意」係指系爭圍牆增建約
    定之4個條件，且原告不主張依民法第88條、第89條、第92
    條之規定，撤銷意思表示等語（本院卷第193、194頁）。因
    此，本件兩造就系爭圍牆增建約定，既未有得撤銷之約定，
    則被告雖有未依系爭圍牆增建約定完全履行之情形，此並非
    原告得撤銷意思表示之事由，原告復未舉證證明其有何撤銷
    權存在之事實，其主張撤銷系爭圍牆增建約定同意之意思表
    示云云，尚無可採。因此，系爭圍牆增建約定仍有效存在，
    被告系爭地上物占用系爭土地，屬有權占有。
四、從而，本件兩造系爭圍牆增建約定仍有效存在，被告興建系
    爭地上物占用系爭土地，即屬有權占有，則原告依民法第76
    7條第1項規定，請求被告將系爭地上物拆除，並返還占用部
    分土地，為無理由，應予駁回。
五、本件事證已臻明確，兩造其餘之主張、陳述及所提證據暨攻
    擊防禦方法，經本院審酌後，認與本件判決結果無影響，爰
    不一一贅述。另雖原告亦陳明願供擔保請准宣告假執行，然
    應僅為促請法院注意之性質，爰不另為准駁之諭知。
六、訴訟費用負擔之依據：民事訴訟法第78條。　　
中　　華　　民　　國　　110 　年　　10　　月　　29　　日
                         臺灣嘉義地方法院嘉義簡易庭
                                  法　官　陳美利
以上正本係照原本作成。
如對本判決上訴，須於判決送達後20日內向本庭（嘉義市文化路
308之1號）提出上訴狀（均須按他造當事人之人數附繕本）。如
委任律師提起上訴者，應一併繳納上訴審裁判費。
中　　華　　民　　國　　110 　年　　10　　月　　29　　日
                                  書記官  林金福